【裁判字號】    97,交抗,207
【裁判日期】    970908
【裁判案由】    聲明異議
【裁判全文】
臺灣高等法院臺南分院交通事件裁定     97年度交抗字第207號
原處分機關  交通部公路總局嘉義區監理所臺南監理站
抗  告  人
即受處分人  甲○○
上列抗告人因違反道路交通管理處罰條例案件，不服臺灣臺南地
方法院，中華民國九十七年七月三十一日所為裁定（九十七年度
交聲字第五二七號），提起抗告，本院裁定如下：
    主  文
抗告駁回。
    理  由
一、本件抗告意旨略以：本案經原審以九十六年度交簡字第三○
    三三號判處受處分人罰金新台幣（下同）三萬元定讞在卷足
    稽。抗告人亦於九十七年一月二十二日依法向原審繳納上開
    罰金無訛。詎料臺南監理站或認為原審處罰太輕，竟又發尚
    須繳納罰金一萬九千五百元之紅單乙紙給抗告人，抗告人乃
    於九十七年五月十三日（抗告人誤植為十二日）前往繳納，
    該收據上明載：「本案經繳納罰款後，若有不服者，得於二
    十日內向處罰機關陳述」在案可佐。抗告人於法定期間內向
    監理站陳述，同時提出異議，惟上揭單位卻未受理，並指示
    抗告人直接向法院異議即可，準此，抗告人才於九十七年五
    月二十八日法定二十日之期間內向原審提出異議，卻遭原審
    以監理站之裁決書日期已過而裁定異議駁回，爰依法提起抗
    告等語。
二、按受處分人不服道路交通管理處罰條例第八條所定主管機關
    所為之處罰者，得於接到裁決書之翌日起二十日內，向管轄
    地方法院聲明異議；又交通法庭認聲明異議不合法律上之程
    式，且其不合法律上之程式無從補正者，應以裁定駁回之，
    道路交通管理處罰條例第八十七條第一項、道路交通案件處
    理辦法第十八條分別定有明文。次按，依道路交通管理處罰
    條例第八十七條規定向管轄法院聲明異議之期間，自裁決送
    達之翌日起算，並得依法扣除在途期間；再處理違反道路交
    通管理事件，有關文書送達之規定，依行政程序法之規定，
    違反道路交通管理事件統一裁罰標準及處理細則第五條亦分
    別定有明文。復按處理違反道路交通管理事件，有關文書送
    達之程序，依行政程序法之規定；送達，於應受送達人之住
    居所、事務所或營業所為之；於應送達處所不獲會晤應受送
    達人時，得將文書付與有辨別事理能力之同居人、受僱人或
    應送達處所之接收郵件人員。應受送達人或其同居人、受僱
    人、接收郵件人員無正當理由拒絕收領文書時，得將文書留
    置於應送達處所，以為送達；又送達不能依前二條規定為之
    者，得將文書寄存送達地之地方自治或警察機關，並作送達
    通知書兩份，一份黏貼於應受送達人住居所、事務所、營業
    所或其就業處所門首，另一份交由鄰居轉交或置於該送達處
    所信箱或其他適當位置，以為送達。關於寄存送達者，得將
    文書寄存於送達地之郵政機關。寄存機關自收受寄存文書之
    日起，應保存三個月；違反道路交通管理事件統一裁罰基準
    及處理細則第五條、行政程序法第七十二條第一項前段、第
    七十三條第一項、第三項及第七十四條分別定有明文。
三、經查，本件抗告人住所於臺南縣仁德鄉○○○街三十四巷七
    號，有上揭裁決書及本件聲明異議狀在卷可參。其次，抗告
    人於九十七年三月三十一日，經原處分機關即交通部公路總
    局嘉義區監理所臺南監理站以嘉監南字第裁七四－Ｓ000
    00000號違反道路交通管理事件裁決書，依道路交通管
    理處罰條例第三十五條第一項第一款、第五十三條第二項之
    規定，以抗告人酒精濃度超過規定標準仍駕車及紅燈右轉之
    違規行為，處罰鍰共五萬零四百元，嗣該裁決書，由郵政機
    關之郵務人員於九十七年四月三日以寄存送達方式，送達異
    議人之上開住所，此有原處分機關送達證書在卷足稽，揆諸
    上開違反道路交通管理事件統一裁罰標準及處理細則第五條
    、行政程序法第七十四條之規定，不論異議人是否欲聲明異
    議，上揭裁決書已合法送達（不宜因聲明異議與否，割裂分
    別適用行政程序法及民事訴訟法有關送達之規定），異議人
    如對原處分機關是項裁決不服欲提起異議，其二十日之合法
    提出異議期間為自寄存送達裁決書之翌日即九十七年四月四
    日起至同年四月二十三日止，又抗告人住所設於臺南縣仁德
    鄉○○○街三十四巷七號，與原審法院間之在途期間為二日
    ，有法院訴訟當事人在途期間標準第二條可參，是抗告人至
    遲應於九十七年四月二十五日聲明異議，然抗告人遲至九十
    七年五月二十八日始具狀向原審法院聲明異議，此有卷附交
    通事件聲明異議狀上所蓋之原審法院收狀章足稽，顯已逾越
    法定二十日聲明異議不變期間。
四、抗告人抗告意旨載明，自行收納款項收據上記載：「本案經
    繳納罰款後，若有不服者，得於二十日內向處罰機關陳述」
    ，故伊係於法定期間提起異議云云，然自行收納款項收據上
    「本案經繳納罰款後，若有不服者，得於二十日內向處罰機
    關陳述」之記載，係針對違反道路交通管理處罰條例案件而
    自動繳納罰緩之案件，所謂自動繳納罰鍰者，依據「違反道
    路交通管理事件統一裁罰基準及處理細則」之規定，有第四
    十一條第一項及第四十八條第一項所規定之情形。依第四十
    一條第一項第一款，係行為人依據舉發通知單所指定之到案
    地點，至到案地點，對於舉發事實承認無訛者，「得不經裁
    決」逕依基準表內「自動繳納」之規定收繳罰鍰結案，亦即
    此類案件非依據舉發通知單為繳款依據，而係依據監理機關
    之（口頭）「裁決」（非書面為必要）始繳款，惟因行為人
    不爭執，是監理機關於此時不用製作「裁決書書面」之依據
    。另依第四十八條第一項之規定，係指依據同細則第十一條
    警察機關所填製舉發通知單，行為人認為舉發之事實與違規
    之事實相符，而自動繳納罰鍰者，此類案件無須經由監理機
    關之裁決，亦即行為人繳款之依據係舉發通知單，而非裁決
    書。故「違反道路交通管理事件統一裁罰基準及處理細則」
    第四十一條第一項及第四十八條第一項所規定之自動繳納罰
    款，均無製作裁決書，無載明救濟期間，對受處分人之權益
    影響甚鉅，故於自行收納款項收據上為「本案經繳納罰款後
    ，若有不服者，得於二十日內向處罰機關陳述」之記載，至
    於監理機關於不分是否為自動繳納罰鍰之案件，均於自行收
    納款項收據上為「本案經繳納罰款後，若有不服者，得於二
    十日內向處罰機關陳述」之記載，此係屬便宜之措施，仍不
    影響其效力，及已作成裁決之裁決書之效力。本件抗告人係
    依裁決書繳納罰鍰，非屬自動繳納罰鍰之案件，故無自行收
    納款項收據上「本案經繳納罰款後，若有不服者，得於二十
    日內向處罰機關陳述」文字記載之適用。
五、本件聲明異議顯已逾越法定二十日之不變期間，抗告人之聲
    明異議不合法律上程式，且無從補正，原裁定駁回抗告人之
    異議，經核並無不合。抗告意旨仍以前開陳詞提起抗告，為
    無理由，應予駁回。
據上論結，應依道路交通案件處理辦法第二十六條，刑事訴訟法
第四百一十二條，裁定如主文。
中    華    民    國    97    年    9     月    8     日
                  刑事第一庭    審判長法  官  黃崑宗
                                      法  官  蔡長林
                                      法  官  夏金郎
以上正本證明與原本無異。
不得再抗告。
                                      書記官  劉岳文
中    華    民    國    97    年    9     月    10    日


司法院資訊處製作；財團法人民間司法改革基金會備份。
